【裁判字號】    97,上易,1630
【裁判日期】    980306
【裁判案由】    竊盜
【裁判全文】
臺灣高等法院刑事判決                97年度上易字第1630號
上  訴  人  臺灣新竹地方法院檢察署檢察官
上  訴  人
即  被  告  乙○○
選任辯護人  龍其祥律師
上列上訴人因被告竊盜案件，不服臺灣新竹地方法院97年度易緝
字第6 號，中華民國97年5 月23日第一審判決（起訴案號：臺灣
新竹地方法院檢察署95年度偵字第486 號），提起上訴，本院判
決如下：
    主  文
上訴駁回。
    事  實
一、乙○○前於民國94年間因違反動產擔保交易法案件，經臺灣
    臺中地方法院以94年度中簡字第2386號判處有期徒刑5 月確
    定，於95年1 月2 日易科罰金執行完畢；其於94年2 月18日
    以其配偶張淑婉所擔任名義負責人，設於新竹縣竹北市○○
    里○○路○ 段988 號之華運營造有限公司（下稱華運公司）
    名義，承攬新竹縣芎林鄉鄉公所發包之「五龍秀湖村等九項
    環境改善工程」，於施工期間，明知倘於契約範圍內之工地
    ，因施工必要而挖掘之砂石，應堆置於鄉公所指定之地點，
    未經鄉公所進行招標出售程序前，不得私自將該砂石外運變
    賣，更不得於上開契約範圍外之處所盜採砂石，其竟仍基於
    意圖為自己不法所有之犯意，思利用在新竹縣芎林鄉五龍村
    鹿寮坑溪及大肚溪交匯流處，施作預鑄景觀護岸工程地利之
    便，盜採下列地點之砂石，再以每立方公尺約新台幣（下同
    ）180 元之價格，及以全部外運結束後再結算價款之交易方
    式，外運販賣予不知情之水泥預拌場業者傅文祥（業經檢察
    官為不起訴處分）。其遂先以每日2000元之代價，向不知情
    之鄭武憲所經營，設於新竹縣竹北市○○○ 路147 號之武輝
    有限公司（下稱武輝公司），僱用不知情之司機高定崧、蔡
    宗儒（鄭武憲、高定崧、蔡宗儒等3 人均另經檢察官為不起
    訴處分）駕駛怪手挖土機，另同時委託傅文祥以每立方公尺
    50元之代價，代為僱請不知情之葉乾明、謝東興、林章平（
    葉乾明、謝東興、林章平等3 人均另經檢察官為不起訴處分
    ）負責駕駛砂石車運送砂石，而自95年1 月14日8 時許至同
    年月15日15時40分許，由高定崧、蔡宗儒分別駕駛挖土機，
    依乙○○之指示，接續在鹿寮坑溪口工業橋往上游約290 公
    尺內（此盜採地點均不在上開承包契約施工地點內），盜採
    砂石共約650 立方公尺（每立方公尺市價約350 元），及在
    大肚溪五龍橋下游380 公尺內（五龍橋下游約70公尺以內則
    位於上開承包契約範圍內），盜採砂石共約3350立方公尺（
    依該溪段砂石品質良窳價格不一，該溪段往下游約80公尺處
    ，所採得每立方公尺市價約180 至200 元、該溪段往下游80
    至200 公尺間，所採得每立方公尺市價約為350 元），採得
    砂石後，先堆置於鹿寮坑溪及大肚溪等溪段河床旁，再由蔡
    宗儒駕駛挖土機挖取土石，分別堆置於葉乾明、謝東興、林
    章平3 人所駕駛之營業曳引車上，再依乙○○指示，載運至
    傅文祥所提供分別位於新竹縣竹東鎮仁愛里北岸1 號之詠炬
    砂石場，及位於新竹縣芎林鄉○○路○ 段603 號之建潮砂石
    場等處所堆置。嗣於95年1 月15日15時40分許，經新竹縣警
    察局竹東分局警員會同芎林鄉鄉公所建設課職員甲○○，在
    上址當場查獲，並扣得武輝有限公司所有，由高定崧所駕駛
    神戶牌SK-120型挖土機、由蔡宗儒所駕駛小松牌PC-200型及
    小松牌PC300 型挖土機各1 輛、葉乾明所有車號JG-305、DD
    -35 號營業貨運曳引車、林章平所有車號SV-466、3W-89 號
    營業貨運曳引車（起訴書誤載為謝東興所有）、謝東興所有
    車號MV-320、PO-15 號營業貨運曳引車（起訴書誤載為林章
    平所有）各1 輛，並於詠炬砂石場內扣得現場堆置之砂石共
    約1600立方公尺，於建潮砂石場內扣得現場堆置之砂石共約
    500 立方公尺，因而循線查獲上情。
二、案經新竹縣政府警察局竹東分局報告新竹地方法院檢察署檢
    察官偵查起訴。
    理  由
一、按「被告以外之人於審判外之陳述，雖不符前四條之規定，
    而經當事人於審判程序同意作為證據，法院審酌該言詞陳述
    或書面陳述作成時之情況，認為適當者，亦得為證據。」、
    「當事人、代理人或辯護人於法院調查證據時，知有第一百
    五十九條第一項不得為證據之情形，而未於言詞辯論終結前
    聲明異議者，視為有前項之同意。」，刑事訴訟法第159 條
    之5 定有明文。經查：本院以下所引用被告乙○○以外之人
    於審判外之言詞或書面陳述，雖均屬傳聞證據，然被告因自
    白犯罪，對該證據之證據能力均未表示異議，本院審酌上開
    證據作成時之情況，亦認為無不當之處，依上開規定乃有證
    據能力，合先敘明。
二、上開犯罪事實，業據被告於原審坦承不諱，其於本院雖辯稱
    並無故意盜採砂石之意圖云云，惟其採砂石地點不在其承包
    契約施工地點內，其所承包之工程亦無採取上揭砂石之必要
    ，並據證人即時任新竹縣芎林鄉鄉公所建設課課長甲○○、
    證人即時任新竹縣芎林鄉鄉公所建設課技士彭鵬舉於原審到
    庭證述甚詳。被告確於上開地點採取砂石並雇工運置砂石場
    堆放，亦據證人鄭武憲、傅文祥、葉乾明、謝東興、林章平
    、高定崧、蔡宗儒於偵查中證述，證人即建潮砂石場廠務范
    斯紅於警詢中證述屬實，且有上開武輝公司所有由高定崧所
    駕駛神戶牌SK-120型挖土機、蔡宗儒所駕駛小松牌PC-200型
    及PC300 型挖土機各1 輛，葉乾明所有車號JG-305、DD-35
    號營業貨運曳引車，林章平所有車號SV-466、3W-89 號營業
    貨運曳引車，謝東興所有車號MV-320、PO-15 號營業貨運曳
    引車各1 輛，及上開堆置於砂石場內之土石共約2100立方公
    尺扣案可查，另有新竹縣警察局竹東分局贓證物品代保管收
    據2 紙、載運砂石單運輸請款簽單34張、現場蒐證照片29幀
    、新竹縣芎林鄉公所取締紀錄1 紙暨現場盜採數量計算圖2
    紙、工程施工前照片11幀，新竹縣芎林鄉公所與華運公司間
    「五龍、秀湖村等九項環境改善工程」工程契約、變更設計
    預算書各1 份在卷可佐，被告竊盜犯行，至為明確。
三、被告雖另辯稱：證人甲○○於現場測量盜採數量之單位為實
    方米，伊實際運送出去的為鬆方米，一般實方米與鬆方米數
    量約有1.13：1 比例之差距等語。然查：本案自案發迄今已
    歷時數年，遭盜採砂石之現場因事過境遷，地貌已有所不同
    ，本院就被告盜採砂石之數量自難再前往現場勘驗確認，而
    起訴書所載被告於上開2 個地點所盜採之砂石數量，係證人
    甲○○於案發第一時間實際測量現場遭盜採河床之高度、寬
    度和長度，並當場繪圖紀錄拍照存證計算得出，此除據證人
    甲○○於原審到庭證述明確外，並有上開取締紀錄、盜採數
    量計算圖在卷可稽（95年度偵字第486 號卷第139 至141 頁
    ）。又證人甲○○係芎林鄉鄉公所建設課課長，且係上開工
    程契約之主要承辦人員，已如上述，其對於本案遭盜採地點
    原來之地形地貌均十分熟稔，是其上開測量結果自有高度之
    可信性，且被告所謂實方米、鬆方米，並無礙於其有竊盜事
    實之認定，是被告於原審亦同意檢察官起訴之盜採數量，僅
    請求量刑時併予考量上開測量誤差等語（見原審易緝卷第51
    頁），是就被告盜採砂石之認定，本院仍以起訴書所載即證
    人甲○○現場勘驗計算之結果為認定基準，併此敘明。綜上
    ，被告犯行事證明確，堪予認定，應依法論科。
四、新舊法比較：
    被告行為後，刑法於94年1 月7 日修正，於94年2 月2 日公
    布，並於95年7 月1 日施行。按行為後法律有變更者，適用
    行為時之法律。但行為後之法律有利於行為人者，適用最有
    利於行為人之法律，刑法第2 條第1 項定有明文（刑法第2
    條係規範行為後法律變更所生新舊法律比較適用之準據法，
    是刑法第2 條本身雖經修正，但該條文既屬適用法律之準據
    法，本身尚無比較新舊法之問題，應逕適用裁判時之刑法第
    2 條規定以決定適用之刑罰法律）。又比較時應就罪刑有關
    之共犯、未遂犯、想像競合犯、牽連犯、連續犯、結合犯，
    以及累犯加重、自首減輕暨其他法定加減（如身分加減）與
    加減例等一切規定，綜其全部罪刑之結果而為比較（最高法
    院95年第8 次刑事庭會議決議參照）。
(一)被告行為時，關於罰  金之最低額，修正前刑法第33條第5
    款規定：「罰金：（銀元）一元以上。」，經依現行法規所
    定貨幣單位折算新臺幣條例第2 條規定折算後，上開罰金刑
    之最低數額為新臺幣3元 。而修正後刑法第33條第5 款則規
    定：「罰金：新臺幣一千元以上，以百元計算之」，即修正
    後之罰金刑最低數額，已提高為新臺幣1 千元，比較新舊法
    適用結果，以被告行為時之舊法較有利於被告，自應適用被
    告行為時之法律。
(二)至刑法第47條原規定：「受有期徒刑之執行完畢，或受無期
    徒刑或有期徒刑一部之執行而赦免後，五年以內再犯有期徒
    刑以上之罪者，為累犯，加重本刑至二分之一」，雖經修正
    為新法第47條第1 項規定：「受徒刑之執行完畢，或一部之
    執行而赦免後，五年以內故意再犯有期徒刑以上之罪者，為
    累犯，加重本刑至二分之一」，惟被告無論依修正前刑法第
    47條或修正後刑法第47條第1 項之規定均構成累犯，即無有
    利或不利之情形，於刑法修正施行後法院為裁判時，無庸為
    新、舊法之比較（最高法院97年度第2 次刑事庭會議決議參
    照）。
五、核被告所為，係犯刑法第320 條第1 項竊盜罪。被告向不知
    情之鄭武憲僱用挖土機司機，透過不知情之傅文祥聘請砂石
    車司機，另利用不知情之挖土機司機高定崧、蔡宗儒，砂石
    車司機葉乾明、謝東興、林章平等人盜採或運送砂石，為間
    接正犯；被告於上開犯罪時間內多次車次盜採砂石之行為，
    係基於同一個竊盜犯意，利用同一個犯罪機會接續所為，應
    為接續犯，屬單純一罪。被告有事實欄所載犯罪科刑執行情
    形，有本院被告前案紀錄表在卷可稽，其於徒刑執行完畢後
    ，5 年內再故意犯本案有期徒刑以上之罪，應依修正後刑法
    第47條1 項規定諭知累犯，並加重其刑。
六、原審因依刑法第2 條第1 項前段、第47條第1 項、第320 條
    第1 項，罰金罰鍰提高標準條例第1 條前段，並審酌被告為
    謀求私利，利用承包新竹縣芎林鄉「五龍秀湖村等九項環境
    改善工程」之機會，盜採並外運上開地點之砂石，盜採數量
    不可謂輕微，且破壞上開地點河川之原貌，會造成護岸裸露
    ，倘遇颱風來襲，可能沖毀護岸，造成公共危險（參照證人
    甲○○、彭鵬舉於原審之證述），迄未與新竹縣芎林鄉公所
    和解，或主動回復原狀，本不宜寬恕，惟念其犯後坦承犯行
    ，態度尚可，因尚未與買家傅文祥結算價款即遭查獲，尚未
    實際獲取販賣所得，及被告所陳報就盜採砂石數量估算上可
    能產生之誤差等一切情狀，量處其有期徒刑一年六月；就現
    場扣案之神戶牌SK-120型挖土機、小松牌PC-200型及PC-300
    型挖土機，車號JG-305、DD-35 號營業貨運曳引車，車號SV
    -466、3W-89 號營業貨運曳引車，車號MV-320、PO-15 號營
    業貨運曳引車各1 輛，認雖係被告犯罪所用之物，然均非被
    告所有，而分別係武輝公司、葉乾明、謝東興、林章平等人
    所有，亦據被告及高定崧、蔡宗儒、葉乾明、謝東興、林章
    平等人陳明在卷，爰不另宣告沒收；復敘及被告犯罪時間固
    在96年4 月24日以前，且宣告刑未逾有期徒刑1 年6 月，然
    被告於原審審理中曾因逃亡而於95年11月16日經原審以95年
    度新院雲刑勇緝字第214 號發布通緝，嗣於97年2 月28日方
    經逮捕到案，有該通緝書及緝獲筆錄在卷可參，依中華民國
    九十六年罪犯減刑條例第5 條規定之「本條例施行前，經通
    緝而未於中華民國九十六年十二月三十一日以前自動歸案接
    受偵查、審判或執行者，不得依本條例減刑」，故不予減刑
    ，其認事用法並無違誤，量刑亦稱妥適，應予維持。被告上
    訴為上開辯解，檢察官上訴就原審量刑之職權予以指摘，均
    無理由，應予駁回。
據上論結，應依刑事訴訟法第368 條，判決如主文。
本案經檢察官陳大偉到庭執行職務。
中    華    民    國    98    年    3     月    6     日
            刑事第十五庭  審判長法  官  吳昭瑩
                                法  官  張傳栗
                                法  官  李正紀
以上正本證明與原本無異。
不得上訴。
                                書記官  鄭信昱
中    華    民    國    98    年    3     月    6     日
附錄：本案論罪科刑法條全文
中華民國刑法第320條
意圖為自己或第三人不法之所有，而竊取他人之動產者，為竊盜
罪，處5 年以下有期徒刑、拘役或5 百元以下罰金。
意圖為自己或第三人不法之利益，而竊佔他人之不動產者，依前
項之規定處斷。
前二項之未遂犯罰之。


司法院資訊處製作；財團法人民間司法改革基金會備份。
